臺灣南投地方法院民事判決
111年度訴字第25號
原      告  蘇士榮  


被      告  嚴國城  

訴訟代理人  吳光中律師
上列當事人間所有權移轉登記事件，本院於民國111年3月1日言
詞辯論終結，判決如下：
    主  文
原告之訴駁回。
訴訟費用由原告負擔。
    事實及理由
一、原告起訴主張略以：
    原告與訴外人白慧鐘、洪凱烈、王建翔、賴秋澤、嚴坤祿、
    陳錫滄（已死亡）合資購買坐落南投縣○○市○○段000○0地號
    土地及同段3122號建物（下稱系爭不動產）並簽立協議書，
    陳錫滄乃將系爭不動產應有部分1/12（即0.5/6）借名登記
    在被告名下；嗣因陳錫滄因病欠資，遂與原告合意由原告於
    民國103年間新臺幣（下同）1,525,000元向陳錫滄購買其所
    有系爭不動產應有部分1/12，並由原告於104年12月28日簽
    發票面金額1,525,000元之支票交予訴外人林展震轉交陳錫
    滄，惟陳鍚滄並未將借名登記在被告名下之系爭不動產應有
    部分1/12辦理移轉登記予原告。並聲明：被告應將系爭不動
    產應有部分1/12移轉登記予原告。
二、被告則抗辯略以：
　㈠依協議書記載之情形，關於系爭不動產，原告、陳錫滄、賴
    秋澤之應有部分均原為0.5/6，被告之父嚴坤祿為1.5/6。而
    依系爭不動產登記謄本所示，目前原告之應有部分為1/6，
    陳錫滄並無應有部分，足見陳錫滄已將其所有應有部分1/12
    登記在原告名下；且因賴秋澤曾向嚴坤祿借款，故賴秋澤之
    應有部分0.5/6、嚴坤祿之應有部分1.5/6均直接登記在被告
    名下，故被告之應有部分為2/6。因此，原告主張陳錫滄之
    應有部分1/12，應已登記在原告名下，且陳錫滄與被告間並
    無借名登記之法律關係。
　㈡再者，原告並未敘明本件請求權之基礎及兩造間有何法律關
    係存在。並聲明：如主文第1 項所示。
三、本院之判斷：
　㈠按當事人主張有利於己之事實者，就其事實有舉證之責任。
    民事訴訟法第277條本文定有明文。又民事訴訟如係由原告
    主張權利者，應先由原告負舉證之責，若原告先不能舉證，
    以證實自己主張之事實為真實，則被告就其抗辯事實即令不
    能舉證，或其所舉證據尚有疵累，亦應駁回原告之請求。
　㈡原告主張其與白慧鐘、洪凱烈、王建翔、賴秋澤、嚴坤祿、
    陳錫滄合資購買系爭不動產並簽立協議書，陳錫滄將系爭不
    動產應有部分1/12（0.5/6）借名登記在被告名下；又陳錫
    滄與原告合意由原告於103年間1,525,000元向陳錫滄購買其
    所有系爭不動產應有部分1/12，並由原告於104年12月28日
    簽發票面金額1,525,000元之支票，惟陳鍚滄並未將借名登
    記在被告名下之系爭不動產應有部分1/12辦理移轉登記予原
    告等等，固提出協議書、上開支票為證（見本院卷第19頁至
    第21頁）。惟查：
　⑴觀諸上開協議書所示之情形，關於原告所主張陳錫滄與被告
    間就系爭不動產應有部分0.5/6存在借名登記之情形，均隻
    字未提，且原告就上情亦未提出其他證據以實其說。是原告
    主張陳錫滄與被告間存在借名登記乙節，已屬有疑。
　⑵再者，債之關係，係指一方當事人得對他方當事人請求一定
    給付的法律關係，具有所謂之相對性。僅特定人得向特定人
    主張（民法第199 條第1 項參照），契約既屬債之關係，則
    除當事人另有約定（如民法第269 條之第三人利益契約）或
    法律另有規定（即債之關係物權化，如土地法第79條之1 預
    告登記及民法第425 條買賣不破租賃等）外，契約僅有拘束
    當事人之效力。換言之，僅契約當事人之一方得對契約當事
    人之他方，為契約內容之主張及請求。縱認原告主張其與陳
    錫滄間存在上開買賣契約乙節屬實，惟依上開說明，原告與
    陳錫滄間之買賣契約之約定，至多僅屬原告與陳錫滄間債之
    關係，尚不得對抗被告，陳錫滄是否履行該買賣契約之約定
    ，核與被告無涉。又原告經本院於111年3月1日言詞辯論期
    日闡明後，並未敘明其與被告間存在何種法律關係或契約，
    亦未陳明請求被告將系爭不動產應有部分1/12移轉登記之請
    求權依據及原因事實，則兩造間存在何種法律關係及法律上
    地位為何，均未見原告說明並提出證據，足見兩造間並不存
    在任何契約關係，原告對被告並無任何契約之請求權存在。
    是原告上開主張，即非可採。
四、綜上所述，原告提起本訴而訴請如其聲明，為無理由，應予
    駁回。
五、本件待證事實已臻明確，兩造其餘之攻擊、防禦方法，經本
    院斟酌後，認均不足以影響本判決之結果，自無逐一詳予論
    駁之必要，併此敘明。
六、訴訟費用負擔之依據：民事訴訟法第78條。　　
中　　華　　民　　國　　111 　年　　4 　　月　　1 　　日
                  民事第二庭  法　官　鄭順福
以上正本係照原本作成
如對本判決上訴，須於判決送達後20日內向本院提出上訴狀。如
委任律師提起上訴者，應一併繳納上訴審裁判費。
中　　華　　民　　國　　111 　年　　4 　　月　　1 　　日
                              書記官　施涵雯